【裁判字號】    90,再,45
【裁判日期】    900920
【裁判案由】    塗銷土地所有權移轉登記
【裁判全文】
臺灣高等法院高雄分院民事裁定  九十年度再字第四五號
      再審原告    壬○○
      再審被告    寅○○
                  丑○○
                  丁○○
                  辛○○
                  庚○○
                  甲○○
                  己○○
                  乙○○
                  丙○○
                  戊○○
                  子○○
                  癸○○
右當事人間塗銷土地所有權移轉登記事件，再審原告對於中華民國九十年二月二十日
本院八十八年度上更(一)字第五四號第二審確定判決，提起再審之訴，本院裁定如左：
      主      文
再審之訴駁回。
再審訴訟費用由再審原告負擔。
    理    由
一、依民事訴訟法第二百二十九條第三項規定，對於判決得上訴者，固應於送達當事
    人之正本內記載其期間，及提出上訴狀之法院，惟於不得上訴之判決，誤為此項
    記載，殊難因此即謂該判決得為上訴（參照最高法院三十二年抗字第二五五號判
    例）。本件再審原告就原確定判決上訴所得受之利益，未逾新台幣一百萬元，不
    得上訴第三審，有本院於九十年六月七日以八十八年度上更(一)字第五四號駁回上
    訴之裁定可按，雖原確定判決正本誤載為「得上訴」，揆諸上開說明，仍應認為
    不得上訴，合先敘明。
二、又不得上訴之判決，於宣示時確定；不宣示者，於送達時確定，民事訴訟法第三
    百九十八條第二項定有明文。本件原確定判決為不得上訴之判決，已如前述，從
    而上開判決於九十年二月二十日宣示即告確定。
三、按提起民事再審之訴，應於三十日之不變期間內為之；又該期間自判決確定時起
    算，但再審之理由知悉在後者，自知悉時起算，民事訴訟法第五百條第一項、第
    二項分別定有明文。查原確定判決書於同年三月五日即送達予再審原告，乃再審
    原告遲至九十年七月八日始提起本件再審之訴，且無再審之理由知悉在後之情事
    ，顯已逾三十日之不變期間，自屬不合法，應予駁回。
四、至最高法院六十七年台抗字第四九五號判例係指對於第二審判決於上訴期間內提
    起上訴者，其上訴因不合法，被以裁定駁回者，在該裁定確定前，尚無從斷定上
    訴為不合法。因之，應於駁回上訴之裁定確定時，始可認原判決確定。此與本件
    原確定判決係不得上訴之判決，於宣示時即告確定之情形不同，是再審原告引用
    該判例主張其對原確定判決提起再審之訴之不變期間應自其於九十年六月十五日
    接獲本院上開駁回其上訴之裁定時起算云云，並不足取。
五、據上論結，本件再審之訴為不合法。依民事訴訟法第五百零二條第一項、第九十
    五條、第七十八條，裁定如主文。
中      華      民      國    九十    年      九      月     二十     日
                                  臺灣高等法院高雄分院民事第三庭
~B1審判長法官  張國彬
~B2      法官  張明振
~B3      法官  徐文祥
右為正本係照原本作成。
不得抗告。
中      華      民      國    九十      年      九      月    二十四    日
~B法院書記官  黃一秋
                                                                        Ｆ


司法院資訊處製作；財團法人民間司法改革基金會備份。
